【裁判字號】    89,台上,1527
【裁判日期】    890323
【裁判案由】    違反麻醉藥品管理條例
【裁判全文】
最高法院刑事判決                              八十九年度台上字第一五二七號
    上   訴   人  台灣高等法院台中分院檢察署檢察官
    上訴人即被告  甲○○  男
右上訴人等因被告違反麻醉藥品管理條例案件，不服台灣高等法院台中分院中華民國
八十七年一月二十日第二審判決（八十六年度上訴字第一五四三號，起訴案號：台灣
南投地方法院檢察署八十五年度偵字第一九○七、三六七一號），提起上訴，本院判
決如左：
    主  文
上訴駁回。
    理  由
一檢察官上訴部分：
按刑事訴訟法第三百七十七條規定，上訴於第三審法院，非以判決違背法令為理由，
不得為之。是提起第三審上訴，應以原判決違背法令為理由，係屬法定要件。如果上
訴理由狀並未依據卷內訴訟資料，具體指摘原判決不適用何種法則或如何適用不當，
或所指摘原判決違法情事，顯與法律規定得為第三審上訴理由之違法情形，不相適合
時，均應認其上訴為違背法律上之程式，予以駁回。本件檢察官上訴意旨略稱：(一)依
原判決認定之事實觀之，上訴人即被告（下稱被告）甲○○應依幫助李興邦非法販賣
安非他命，而非共同正犯，因原判決並未於事實欄記載被告與李興邦有如何之犯意聯
絡及行為之分擔，自僅為單純之幫助犯。但原判決於理由欄又說明被告於李興邦販賣
安非他命時予以幫助，其中所幫助之收取價金並交付安非他命為販賣安非他命構成要
件之行為，應與李興邦成立共同正犯，其論述前後不符，有理由矛盾之違法。(二)原判
決既認定被告係於民國八十五年四、五月間，與李興邦共同販賣安非他命與李文興數
次。嗣再基於概括之犯意，於八十五年五月二十日、八十五年五月二十八日、八十五
年五月三十日，單獨販賣安非他命與林士弘及李文興，為連續犯。惟被告既係連續犯
，且前數次行為又為共犯關係，自應將全部之數行為論以共同正犯，始為適法，原判
決之據上論結欄亦引用刑法第二十八條之條文，但主文欄竟漏未諭知「共同」。(三)本
件被告所犯之數罪，均為非法販賣化學合成麻醉藥品，所適用之法條均相同，並無重
罪、輕罪之分，原判決認應以情節較重，即八十五年五月三十日賣與李文興一次一小
包二千元（新台幣，下同）該次之一罪論，亦有未當云云。
惟查：原判決綜核被告之供述，證人李世偉、林佩志、林士弘、李文興之證詞，中華
電信股份有限公司台灣中區電信分公司南台中營運所函等證據，並參酌全案卷證資料
，本於事實審法院推理之作用，認定被告有連續非法販賣化學合成麻醉藥品犯行，已
詳細說明其理由，所為論斷，亦均有卷內資料可資覆按，從形式上觀察，並無違背法
令之情形。上訴意旨對原審之論斷，究係違背如何之經驗法則或論理法則，亦未依據
卷內資料，為具體之指摘。而按：(一)以幫助他人犯罪之意思而參與犯罪構成要件行為
之實施者，應成立共同正犯，本院著有四十九年台上字第七十七號判例可供參照。準
此，原判決以被告主觀上雖係以幫助李興邦非法販賣安非他命之意思而參與，但客觀
上既已實施非法販賣化學合成麻醉藥品犯罪構成要件行為，即「交貨」、「收款」之
實施，乃就此部分論以共同正犯，於法即無不合。從而事實欄之記載，與理由欄之相
關說明，即無矛盾。又原判決事實欄既記載：「……如李興邦有事出門，即交待甲○
○等李文興前來取貨時，向李文興收取該次購買安非他命之價金，並交付李文興洽購
之安非他命，以此方式，幫助李興邦售賣安非他命與李文興……」等情，已明示「李
興邦有事外出，即交待被告交貨、收款（犯意聯絡）」，被告並「以此方式幫助李興
邦販賣安非他命（行為分擔）」，自已記載被告與李興邦間有犯意聯絡及行為之分擔
，並非未記載。(二)連續犯以一罪論，固應擇一重罪論處，但如先後所犯，均為同條項
之罪名時，因既無輕、重罪之分，即無擇一重罪論處之可言，而應從其情節較重之一
次論以連續犯一罪。本件原判決以被告所犯，均為非法販賣化學合成麻醉藥品罪，就
罪刑而言，並無輕重之分，乃依其情節，從其情節較重之「八十五年五月三十日販賣
與李文興之該次」論以連續犯，又因該次並無共犯，故主文欄未諭知「共同連續犯」
，於法亦無相悖。上訴意旨所指，均顯誤會。至原判決論結欄併引刑法第二十八條，
要係贅引，於判決本旨並不生影響，依刑事訴訟法第三百八十條規定，亦不得據為第
三審上訴理由。縱上所述，本件上訴意旨所指，均與法律規定得為第三審上訴理由之
情形不相適合，其上訴違背法律上之程式，應予駁回。
二被告甲○○上訴部分：
查第三審上訴書狀，應述上訴之理由，其未述者，得於提起上訴後十日內補提理
由書於原審法院，已逾上述期間，而於第三審法院未判決前仍未提出上訴理由書狀者
，第三審法院應以判決駁回之，刑事訴訟法第三百八十二條第一項、第三百九十五條
後段規定甚明，本件被告因違反麻醉藥品管理條例案件，不服原審判決，於八十七年
二月十六日提起上訴，並未述理由，迄今逾期已久，於本院未判決前仍未提出，依
上開規定，其上訴自非合法，亦應予駁回。
據上論結，應依刑事訴訟法第三百九十五條，判決如主文。
中      華      民      國    八十九    年      三      月    二十三    日
                              最高法院刑事第二庭
                                  審判長法官  莊  來  成
                                        法官  呂  潮  澤
                                        法官  謝  俊  雄
                                        法官  白  文  漳
                                        法官  蘇  振  堂
      右正本證明與原本無異
                                              書  記  官
中      華      民      國    八十九    年      三      月    三十      日
                                                                        Ｔ


司法院資訊處製作；財團法人民間司法改革基金會備份。
